臺灣高等法院刑事判決　　　　　　　　96年度上易字第2406號
上　訴　人
即　被　告　甲○○
上列上訴人因竊盜案件，不服臺灣新竹地方法院96年度易字第56
號，中華民國96年8月29日第一審判決（起訴案號：臺灣新竹地
方法院檢察署95年度偵字第5730號），提起上訴，本院判決如下
：
    主  文
原判決撤銷。
甲○○無罪。
    理  由
一、公訴意旨略以：被告甲○○原在新竹縣湖口鄉鳳山村望高樓
    6之8號之「統一超商新望門市」（下稱新望門市），擔任店
    員，於離職後，利用熟知新望門市營業情況之便，於民國95
    年6月8日凌晨1時許，返回新望門市，見值班店員吳瑋倫忙
    於為顧客結帳，竟意圖為自己不法之所有，未經吳瑋倫同意
    ，即擅自進入店後倉庫，竊取超過保鮮時間而下架，尚未報
    廢，等候回收之如附表所示商品。因認被告涉犯刑法第320
    條第1項之竊盜罪嫌等語。
二、按犯罪事實應依證據認定之，無證據不得認定犯罪事實；不
    能證明被告犯罪者，應諭知無罪之判決。刑事訴訟法第154
    條第2項、第301條第1項，分別定有明文。又事實之認定，
    應憑證據，如未能發現相當證據，或證據不足以證明，自不
    能以推測或擬制之方法，以為裁判基礎（最高法院40年臺上
    字第86號判例參照）。認定犯罪事實所憑之證據，雖不以直
    接證據為限，間接證據亦包括在內，然而無論直接證據或間
    接證據，其為訴訟上之證明，須於通常一般之人均不致有所
    懷疑，而得確信其為真實之程度者，始得據為有罪之認定，
    倘其證明尚未達到此一程度，而有合理之懷疑存在而無從使
    事實審法院得有罪之確信時，即應由法院為諭知被告無罪之
    判決（最高法院76年臺上字第4986號判例參照）。
三、公訴意旨認為被告涉犯竊盜罪，係以(一)被告於檢察官訊問時
    供述有於公訴意旨所指時、地，至新望門市店後倉庫，拿取
    如附表所示商品等情；(二)證人即新望門市經理吳佳薇、店員
    吳瑋倫於檢察官訊問時，證述被告於上揭時、地，至新望門
    市店後倉庫，竊取物品等情；(三)新望門市商品證明單，足以
    證明被告有拿取附表所示商品等情，為其論據。
四、訊據被告堅決否認有公訴意旨所指竊盜犯行，並辯稱：我在
    新望門市任職到95年6月25日，並非新望門市負責人周芷帆
    所稱於95年5月間即離職，此有送貨廠商之簽收單可以證明
    。我於在職期間，是有拿放置在新望門市店後倉庫，等候回
    收之過期食品，供自行食用，但那是新望門市店規所許可等
    語。
五、經查，由證人吳瑋倫於95年11月20日檢察官訊問時證述情節
    ，並被告於95年12月13日檢察官訊問時所為供述，固足認被
    告有於公訴意旨所指時間，拿取新望門市等候回收之過期食
    品（見偵查卷第43、44、54頁）。惟本院調取之95年5月31
    日至95年6月29日，捷盟行銷股份有限公司人員送貨與新望
    門市之「送貨簽收單」，顯示95年6月3日、9日、10日、16
    日、22日之「送貨簽收單」上之門市簽收欄，均簽有「詳」
    字，作為簽收憑據（見外置證物袋）。此一「詳」字，與被
    告於偵查、審理中所書寫姓名中之「詳」字（見偵查卷第6
    、54頁、原審卷第20頁、本院卷第23頁），其外形、筆順，
    以肉眼觀察，即可見應係同1人所為。參以鮮有可能會有其
    他店員，在上開「送貨簽收單」，模仿被告之筆跡，書寫「
    詳」字，以簽收貨品。是以被告於本院審理時所稱，捷盟行
    銷股份有限公司於95年6月3日、9日、10日、16日、22日送
    貨與新望門市，其仍在新望門市擔任店員，出面點收貨品，
    並於「簽收貨品單」上之門市簽收欄，簽寫「詳」字以為簽
    收等情，應屬實情，可以採信。
六、次查，證人即新望門市負責人周芷帆於原審證述：我妹妹即
    新望門市店長周佳薇有告訴店員，當班或下班之店員，可以
    食用等候回收之過期食品，但不能攜帶至店外等語（見原審
    卷第52、53頁）。證人即新望門市店員吳瑋倫於原審亦證稱
    ：每天晚上11時，將過期食品下架，等候廠商隔天來回收。
    店裡有規定，店員可以在店內食用過期食品，但要保留盒子
    等語（見原審卷第40頁至第45頁）。足認被告所辯新望門市
    店規許可店員拿取等候回收之過期食品，供自行食用等情，
    可以採取。
七、復查，證人周芷帆、周佳薇、吳瑋倫雖於偵查、審理中，分
    別證述被告於95年6月8日以前即已離職等情（見偵查卷第43
    頁、原審卷第42、54頁），惟核與上述「簽收貨品單」之記
    載不合，應係記憶錯誤所致，自不足取。
八、又查，附表所示商品均屬過期食品，數量不多，原來標價僅
    有新臺幣3百28元（見偵查卷第12頁），既然已經屬於過期
    食品，足認價值甚低。而證人吳瑋倫雖然證述目睹被告有拿
    取短少之過期食品，但並不能確知被告所拿取數量，所稱被
    告所拿數量是清點短少之商品而來等語（見原審卷第46、47
    頁）。以新望門市店員既經允許拿取過期食品食用，則除被
    告之外，亦有可能其他店員也有拿取，不能即認所有短少部
    分，全部係被告所為。而被告既然於95年6月8日尚屬在職員
    工，而店內復有容許店員拿取過期食品食用之規定，則被告
    是時拿取價值甚低之些許過期食品食用，實在難認其有不法
    所有之意圖。
九、綜上所述，公訴起訴意旨所指事證，尚不足以使本院形成被
    告犯竊盜罪之確切心證。此外，卷內並無其他積極證據，足
    資證明被告有公訴意旨所指竊盜犯行。既不能證明被告犯罪
    ，自應諭知被告無罪之判決。原審未能詳為勾稽，而認定被
    告犯罪，據以論罪科刑，即有不合。被告上訴意旨，否認犯
    罪，指摘原判決不當，提起上訴，為有理由。本院爰撤銷原
    判決，並諭知被告無罪之判決。
據上論斷，應依刑事訴訟法第369條第1項前段、第364條、第301
第1項前段，判決如主文。
本案經檢察官羅建勛到庭執行職務。
中　　華　　民　　國　　96　　年　　12　　月　　11　　日
       　　　　　 刑事第十三庭審判長法  官  曾德水
                                    法  官  談  虎
                                    法  官  李錦樑
以上正本證明與原本無異。
不得上訴。
                                    書記官  吳金來
中　　華　　民　　國　　96　　年　　12　　月　　11　　日
附表：
┌──┬──────────┬──────┐
│編號│    品名及品號      │  數    量  │
├──┼──────────┼──────┤
│ 一 │焗烤奶油蝦仁義大利麵│2盒         │
│    │519942              │            │
├──┼──────────┼──────┤
│ 二 │日式咖哩蛋包燴飯    │1盒         │
│    │715450              │            │
├──┼──────────┼──────┤
│ 三 │國民便當            │1盒         │
│    │461450              │            │
├──┼──────────┼──────┤
│ 四 │真飽飯糰蔥燒里肌    │1個         │
│    │517937              │            │
├──┼──────────┼──────┤
│ 五 │嘉義雞肉飯飯糰      │1個         │
│    │638122              │            │
├──┼──────────┼──────┤
│ 六 │真飽大厚片黑胡椒飯糰│1個         │
│    │714792              │            │
├──┼──────────┼──────┤
│ 七 │香菇肉燥飯          │3盒         │
│    │84442               │            │
├──┼──────────┼──────┤
│ 八 │瑞穗超軟土司--4片   │1份         │
│    │589257              │            │
├──┼──────────┼──────┤
│ 九 │湯種芋頭麵包        │1份         │
│    │714226              │            │
├──┼──────────┼──────┤
│ 十 │皇家奶油牛角麵包    │1份         │
│    │714530              │            │
├──┼──────────┼──────┤
│十一│奶油布丁餐包        │1份         │
│    │715285              │            │
├──┼──────────┼──────┤
│十二│單純美味--紅豆麵包  │1份         │
│    │716309              │            │
├──┼──────────┼──────┤
│十三│玄米多穀粒土司      │2份         │
│    │774211              │            │
└──┴──────────┴──────┘
